臺灣彰化地方法院北斗簡易庭民事判決
111年度斗保險簡字第1號
原      告  楊東才(即陳金雪之繼承人)


            楊儒門(即陳金雪之繼承人)

上列二人共同
訴訟代理人  蘇嘉興  
被      告  國泰人壽保險股份有限公司

法定代理人  黃調貴  
訴訟代理人  徐來弟  
上列當事人間請求給付保險金事件，本院於民國111年12月6日言
詞辯論終結，判決如下：
    主    文
原告之訴及其假執行之聲請均駁回。
訴訟費用由原告負擔。
    事實及理由
一、按當事人死亡者，訴訟程序在有繼承人、遺產管理人或其他
    依法令應續行訴訟之人承受其訴訟以前當然停止；第168條
    至第172條及前條所定之承受訴訟人，於得為承受時，應即
    為承受之聲明；他造當事人，亦得聲明承受訴訟；聲明承受
    訴訟，應提出書狀於受訴法院，由法院送達於他造；當事人
    不聲明承受訴訟時，法院亦得依職權，以裁定命其續行訴訟
    ，民事訴訟法第168條、第175條、第176條及第178條分別定
    有明文。查原告陳金雪於訴訟程序進行中之民國111年8月7
    日死亡，其繼承人為楊東才、楊儒門（女兒楊儒欣早於101
    年4月19日死亡，見本院卷第249頁)，且均未拋棄繼承，此
    有繼承人之戶籍資料、本院員林簡易庭紀錄科查詢表附卷可
    參，經楊儒門、楊東才聲明承受訴訟，與上開規定相符，且
    經被告同意，應予准許。
二、原告均主張：　　
　㈠原告於民國91年7月22日向被告投保「全福101終身壽險」保
    險契約並附加平安保險契約（保單號碼：0000000000號，下
    稱系爭保險契約），身故及失能保險金額為新臺幣(下同)12
    1萬元、保險期間為終身。
　㈡原告於投保後曾發生：⒈於94年12月10日右側肩峰鎖骨關節脫
    位及韌帶斷裂。⒉於107年9月17日右肩膀挫傷及半脫位。⒊於
    108年1月29日發生車禍事故，受有右側肩膀挫傷、右側前胸
    壁挫傷、右側肩關節脫臼等傷害，嗣經治療復健後，兩肩可
    活動範圍各為45度，其殘廢程度已符合系爭保險契約第8-3-
    9項之遺存顯著運動傷害之失能給付標準，被告應給付原告
    新臺幣(下同)48萬4,000元失能保險給付等語。爰依保險契
    約之法律關係，請求被告給付原告上開失能給付保險金。
　㈢並聲明：⒈被告應給付原告48萬4,000元及自起訴狀繕本送達
    次日起(即111年1月20日)至清償日止之法定遲延利息。⒉願
    供擔保，請准宣告假執行。
三、被告則以：
　㈠對於原告投保被告險別種類「全福101終身壽險」系爭保險契
    約不爭執，惟依系爭保險契約附帶之國泰平安保險契約之失
    能程度與保險金給付金額表（下稱失能表)之規範契約內容
    極為明確，原告欲依失能表第8項8-3-9小項請求失能保險金
    之症狀，必須符合該條項之規定情形即【兩上肢肩】、肘及
    腕關節中，各有一大關節永久遺存顯著運動障害，並無解釋
    空間。　
　㈡依原告所提診斷證明書內容，不足證明其主張殘廢失能係車
    禍意外事故所致，而臺中榮民總醫院於111年5月13日函覆鈞
    院之鑑定書內容載明：無法證明原告左上肢自動曲伸角度不
    良是否可逆或因車禍所致，足證原告之左上肢非必因車禍所
    致，亦可能因自身疾病導致之後遺症，與失能表8-3-9項要
    件不符。
　㈢並聲明：原告之訴及假執行之聲請均駁回。如受不利判決，
    願供擔保請准免為假執行。　
四、本院之判斷：
  ㈠原告上開主張，業據其提出系爭保險契約、衛生福利部彰化
    醫院診斷證明書、道安醫院診斷證明書、杏林堂中醫診所診
    斷證明書、秀傳醫療財團法人彰濱秀傳紀念醫院診斷證明書
    、神經傳導檢查報告、失能程度與保險金給付表（見本院卷
    第15頁至第32頁）等件附卷可稽。應堪信原告投保、車禍受
    傷之事實為真。
　㈡兩造「全福101終身險（附加平安保險）」即系爭保險契約成
    立於91年7月26日，保險期間為終身，為104年8月4日實施傷
    害保險單示範條款修正前被告所銷售之保險單。就傷害保險
    單示範條款修正前已成立、保險期間超過一年之傷害保險契
    約，行政院金融監督管理委員會於104年5月19日以金管保壽
    字第10402543750號函稱：「……修正後示範條款對保戶有利
    者，於實施日前已發售之傷害保險……有效契約亦適用之。惟
    旨揭示範條款附表『殘廢程度與保險金給付表』修正前（舊表
    ）、後（新表）保險業所銷售之各類保險商品，其新、舊表
    之適用……請依下列原則辦理：㈠保險期間超過一年之保險商
    品：……２、有效契約：基於長期契約之對價平衡，已簽訂契
    約部分仍依各該契約條款約定（舊表）辦理」等情，已說明
    新表對於95年10月1日前已成立、保險期間超過一年之有效
    傷害保險契約並不適用之旨，即使金管會以傷害保險單示範
    條款所為之行政指導，亦未勸諭保險業者就已簽訂之長期傷
    害保險契約，應依新表調整保險契約之內容，則原告之系爭
    保險契約為超過1年之保險期間，則原告自應依新失能及殘
    廢給付表請求保險金之給付（見本院卷第91頁至第92頁)。
    而本件原告亦依新表請求上開傷害之殘廢失能給付，故兩造
    對於應依舊表或新表請領殘廢失能給付，應無新舊表適用爭
    議。
　㈢經查，本院對於原告上開主張之永久性傷害，於110年4月6日
    囑託臺中榮民總醫院（下稱臺中榮總)為鑑定，經臺中榮總
    於111年4月18日以中榮醫企字第1114201371號函復本院並附
    鑑定報告書，內容略以：「鑑定結果：…㈡左肩關節自動曲伸
    角度不足45度，被動曲伸角度正常，X光檢查下無明顯脫臼
    等常見創傷之病灶，無法證明其左上肢自動曲伸角度不良是
    否可逆或因車禍所致。左肩是否失能有待復健治療後再行確
    認…」等語（見本院卷第135頁）。足證原告之失能殘廢情形
    尚未達附表8-3-9項「兩上肢肩」、「肘」、「腕關節中各
    有一大關節」永久遺存顯著運動障害程度，亦與同大項8-3-
    12及8-3-13等殘廢症狀與程度不符，原告主張其符合8-3-9
    之殘廢程度經鑑定後，存有⑴右肩遺存顯著運動障害，左肩
    是否失能，尚有待復健治療後再行確認，至少原告死亡前均
    在做復建治療，尚非可客觀認定其左上肢遺存顯著
　　運動障害情形。⑵原告左上肢自動曲伸角度不良係由車禍事
    故所致，或真的已經發生不可逆之無法回復堪認上肢行動已
    有顯著改善而曲伸角度增加等疑義，原告主張依殘廢失能給
    付表請求殘廢失能給付，為本院所不採。
　㈣況原告於108年1月29日因搭乘機車被車撞傷而發生交通事故
    ，其所受傷害於當日經彰化醫院診斷為：「右側肩膀挫傷、
    右側前胸壁挫傷、右側踝部擦傷、右側性肩關節脫臼、右足
    擦傷及腳趾擦傷」等傷害(見本院卷第17頁)；而次日經道安
    醫院診斷為：「右足挫擦傷、右手腕挫傷、右肩挫傷、右胸
    挫傷、臉、牙齒挫傷、左肩疼痛」等傷害（見本院卷第19頁
    )，原告赴上開兩家醫院治療驗傷，專業醫師所診斷原告所
    受傷害大致相同，除道安醫院記載原告左肩疼痛症狀外，其
    餘傷害大致相同，均為右側半身之傷害，而右肩及右上肢之
    永久性運動障害業已確定，至於車禍事件是否非導致原告左
    上肢遺存運動性障害，亦無法判別。復審酌秀傳醫院於109
    年4月9日開立診斷證明書內容載明原告患有：⒈第二型糖尿
    病，伴有糖尿病的【多發神經病變】。⒉左側腋神經損傷之
    後遺症等語(見本院卷第23頁)，則左側上肢曲伸僅45度應與
    原告患有糖尿病導致多發性神經病變之自身疾病相關聯，非
    自車禍事故受傷而來，而依兩造所訂立系爭保險契約平安保
    險附約第2條第5項：「本附約所稱『傷害』，係指被保險人於
    本附約有效的保險期限內，因遭受意外傷害事故（指非由疾
    病引起之外來突發事故），致身體蒙受傷害」之約定，如原
    告左上肢遺存運動性障害係由自身疾病所致，則不在保險範
    圍內（見本院卷第71頁）。綜上，財團法人金融消費評議中
    心之評議書結論亦與本院認定相同（見本院卷第85頁至第89
    頁)，是被告上開答辯，委無足採。
五、綜上所述，原告依系爭保險契約請求被告給付48萬4,000元
    ，及自111年1月20日起至清償日止，按週年利率5％計算之利
    息，為無理由，不應准許。本件訴訟費用，應由原告負擔。
六、本件原告既已敗訴，其聲請假執行之部分已失所依附，併予
    駁回。
七、本件事證已臻明確，兩造其餘攻擊防禦方法及所提證據，經
    審酌後認與判決結果無影響，爰不再逐一論述，附此敘明。
八、訴訟費用負擔之依據：民事訴訟法第78條。
中　　華　　民　　國　　111 　年　　12　　月　　20　　日
                  北斗簡易庭  法　官  丁兆嘉
以上為正本係照原本作成。
如對判決上訴，應於判決送達後20日內向本院提出上訴狀。如委
任律師提起上訴者，應一併繳納上訴審裁判費。
中　　華　　民　　國　　111 　年　　12　　月　　20　　日
　　　　　　　　　　　        書記官  蔡政軒